【裁判字號】    97,上訴,1396
【裁判日期】    971002
【裁判案由】    強盜等
【裁判全文】
臺灣高等法院高雄分院刑事判決        97年度上訴字第1396號
上  訴  人
即  被  告  丁○○
            丙○○
前列2人共同
指定辯護人  本院公設辯護人  李佩娟
上列上訴人因強盜等案件，不服臺灣高雄地方法院96年度訴字第
1684號中華民國97年7 月10日第一審判決（起訴案號：臺灣高雄
地方法院檢察署96年度偵字第3328號），提起上訴，本院判決如
下：
    主  文
原判決關於丁○○、丙○○共同犯攜帶兇器強盜罪（被害人甲○○）部分及其定應執行刑撤銷。
丁○○共同意圖為自己不法之所有，而搶奪他人之動產，累犯，
處有期徒刑貳年。
丙○○共同意圖為自己不法之所有，而搶奪他人之動產，累犯，
處有期徒刑貳年。
    事  實
一、丁○○曾於民國94年間因毒品危害防制條例案件，經臺灣高
    雄地方法院判處有期徒刑8 月確定，於94年12月6 日縮刑期
    滿執行完畢。丙○○曾於94年間因毒品危害防制條例案件，
    經臺灣高雄地方法院判處有期徒刑9 月確定，於95年1 月11
    日縮短刑期執行完畢。詎均不知悔改。復於95年11月12日1
    時40分許，由丁○○駕駛其母親所有車號ZP-9792 號自小客
    車，搭載丙○○，行經高雄市○○區○○街3 號前，見甲○○獨自1 人正停好機車，準備步行進入大樓內時，2 人遂共
    同意圖為自己不法之所有，基於搶奪他人財物之犯意聯絡，
    分別戴黑色鴨舌帽及黑色口罩後，由丁○○駕車逼近甲○○
    後，再由丙○○下車，乘甲○○酒醉未及防備之際，自後面
    左邊搶奪甲○○所有之皮包1 只（內有NOKIA 廠牌7270型行
    動電話1 支「手機序號：00000000 0000000」、現金2000餘
    元、證件）得逞。得手後，兩人將現金平分花用，手機由丁○○於95年11月間，由丁○○出售予不知情之孫志賢，證件
    則丟棄於中正橋下。嗣為警循線查獲孫志賢持有上開贓物手
    機並扣押之，再循線查獲丁○○、丙○○。
二、案經高雄市政府警察局左營分局移送台灣高雄地方法院檢察
    署檢察官偵查起訴。
    理  由
壹、證據能力部分：
    按「被告以外之人於審判外之陳述，雖不符刑事訴訟法第15
    9 條之1 至第159 條之4 等4 條之規定（即傳聞法則例外得
    為證據之情形），而經當事人於審判程序同意作為證據，法
    院審酌該言詞陳述或書面陳述作成時之情況，認為適當者，
    亦得為證據。」；「當事人、代理人或辯護人於法院調查證
    據時，知有第159 條第1 項不得為證據之情形，而未於言詞
    辯論終結前聲明異議者，視為有前項之同意。」，刑事訴訟
    法第159 條之5 定有明文。查證人即被害人甲○○、證人即
    共犯丁○○、丙○○及證人孫志賢於警訊中所為之陳述；甲○○、證人即共犯丁○○、丙○○於偵查中向檢察官所為之
    陳述，警卷所附之搜索扣押筆錄、扣押物品目錄表、贓物認
    領保管單及車輛竊盜、車牌失竊資料個別查詢報表
    ─查詢車牌認可資料等證據，其性質雖屬傳聞證據，又查無
    符合同法第159 條之1 至之4 等前4 條之情形，但其等所為
    之上開警訊筆錄內容，於本院調查證據時，檢察官及被告、
    辯護人均未於言詞辯論終結前聲明異議，本院審酌證人之陳
    述以及書證等傳聞證據作成時之情況，與待證事實具有關聯
    性，且較無受到外力干擾及壓力之情形，認以之作為證據為
    適當，依上開規定，均得為證據。
貳、實體部分：
一、訊之上訴人即被告丁○○、丙○○對於上開2 人共同搶奪被
    害人甲○○皮包等事實，均坦承不諱，核與被害人甲○○於
    警詢及偵查、原審審理中證述被搶奪之情節相符，又被害人
    甲○○遭強盜之NOKIA 廠牌7270型行動電話（序號：000000
    000000000） ，係於案發後由被告丁○○持以出售予孫志賢
    ，亦據證人孫志賢於警訊中證述明確（見警一卷第54頁），
    復有被害人甲○○出具之贓物認領保管單1 紙在卷可稽（見
    警一卷第107 頁）；本件罪證明確，被告2 人共同搶奪被害
    人甲○○財物犯行，均堪認定。
二、核被告丁○○、丙○○2 人所為，均係犯刑法第325 條第1
    項之搶奪罪。公訴人起訴意旨，雖以：「被告丁○○乘載丙○○，於95年11月12日凌晨某時，在高雄市左營區四處尋找
    下手目標，適於當日凌晨1 時40分許，行經高雄市○○區○○街3 號前，見甲○○獨自1 人正停好機車，準備步行進入
    大樓內時，推由丁○○駕車逼近甲○○後，再由丙○○持客
    觀上足以對人之生命、身體具有殺傷力，可為兇器使用之電
    擊棒1 支（未扣案）下車，以該電擊棒抵住甲○○肩部之脅
    迫方法，致使甲○○不敢抗拒，強取走甲○○所有之皮包1
    只得逞」，認被告等2 人此部分行為，均係犯刑法第330 條
    第1 項加重強盜罪嫌云云。然此為被告丁○○、丙○○2 人
    所自始否認，一致辯稱：被告等奪取甲○○皮包時，丙○○
    並未使用電擊棒，僅係搶奪皮包並非強盜等語。經查：被害
    人甲○○於95年11月12日第一次警詢筆錄時，就其被害之經
    過證稱：「‧‧‧‧‧‧突然有1 名歹徒從我左邊搶走我的
    皮包後，就上1 台銀色箱型車後逃逸，‧‧‧‧」（見警卷
    第26頁），繼於96年1 月1 日警詢時證稱：「我遭搶歹徒2
    人。當時我將機車停好在保靖街3 號前欲走路返回家時，突
    然有1 名歹徒從我左邊搶走我的白色花紋皮包後，就跳上1
    部銀色廂型車，‧‧‧‧」（見警卷第28頁），均僅證稱該
    歹徒突然從其左邊搶走皮包，未曾提及有持用兇器或類似電
    擊棒之物品抵住其身體部位之事實。而本件案發之時間為95
    年11月12日，被害人距離案發後不久所製作之筆錄，記憶應
    較深刻，若歹徒有持用兇器或類似電擊棒之物品對其身體造
    成實際威脅之狀況，按理應會即時陳述，縱未於第1 次陳述
    ，亦應於事發後2 個月內第2 次警詢筆錄時即時陳述始合常
    理。乃本件被害人甲○○於2 次警詢筆錄時均未提及身體有
    遭強暴脅迫之強制力侵害，可見當時被告等2 人之行為應如
    被害人甲○○警詢所述，係「突然」、「搶走」其皮包，且
    馬上離去，被害人尚未有時間及時反應，皮包即遭搶走，且
    因慮及本身安危亦未敢追擊。被害人甲○○於96年3 月1 日
    偵查中雖另證稱：「下班後我要停摩托車，我將包包從置物
    箱取出來放在左肩上，突然有1 部銀色的箱型車開過來，就
    有1 個男生戴著棒球帽搶我的東西，他手上不知拿著什麼東
    西好像是電擊棒就押著我說ㄟㄟㄟ，我就嚇到了，他就搶走
    我的包包‧‧那時我酒醉了，我想就讓他搶好了，我不敢反
    抗‧‧無法確定什麼東西，因當時天很暗‧‧沒有幾秒很迅
    速」（見偵查卷第61-62 頁），但當時被害人既已喝酒醉，
    且當時天色很暗，故被害人是否能於案發後經過3 月餘之時
    間，仍能清楚記憶，以及明確辨識被告等持用者為類似電擊
    棒之物品或僅是以手拍肩，實非無疑。且以當時被害人主、
    客觀之情況，是否能清楚記憶被告當時確有持用凶器抵住伊
    左肩部？抑或如被告丙○○所述伊是拉住被害人背在左肩部
    皮包之帶子，而為被害人誤會？尚不無可能。再者，被害人
    尚不清楚來人有無持用兇器、持用何兇器、是否對其身體造
    成立即威脅之情況下，僅因感覺左肩有東西碰到，且來人說
    ㄟㄟㄟ，即被嚇到，顯然並無明確證據顯示被告等有施用強
    暴、脅迫之強制力，壓抑其意思之自由，又被告作案當時之
    時間短暫，幾不容被害人有反應、反抗之機會，旋即上車離
    去，應係趁人之不備、不及抗拒而取物離去。被害人於原審
    審理中復證稱：「當時從我左肩拿走（皮包）的」「他要拿
    走的時候我才知道，因為我並不知道有人從後面過來」「我
    只看到那東西是黑色的，長寬約有10公分左右，是什麼東西
    我不知道，當時天色很暗，我不確知是何材質‧‧我不會痛
    ，他從我後面一下子就把我的皮包拿走，抵住與拿走皮包是
    同時的，很快」「我想說就讓他搶‧‧因為我也沒有能力反
    抗，當時四下無人」（見原審卷第178- 179頁），亦表示被
    告要拿走被害人皮包的時候被害人始發覺。由此可見，縱認
    被告之行為令被害人感覺左肩受到抵住之強制力，然此行為
    與強走皮包乃同時發生，一推一搶之間，無從分割；且被害
    人皮包被搶走的結果，與其意識到被搶幾乎同時發生，本即
    屬趁人不備之搶奪行為本身所產生之強制力，其影響所及之
    範圍，除被搶之瞬間被害人之意思自由受壓迫以外，並無其
    他侵害行為壓抑其意思自由而使其不能抗拒；被害人更稱：
    「（在對方下手搶你的皮包時，你自己有無下意識拉住你的
    皮包不讓他搶？）無，我想說就讓他搶」（見原審卷第179
    頁），更可見被害人根本未及意識到來者除搶皮包之外，更
    有何令其放棄抵抗之不法侵害，客觀上亦無法證明除行搶之
    動作外，尚有致令被害人不能抗拒之情狀發生。從而，本件
    事證僅足以認定被告有搶奪之行為，尚乏明確之證據證明被
    告除行搶行為本身之強制力外，更有持用何種兇器、或其他
    足以使被害人畏懼、壓抑被害人意思自由之侵害性行為，而
    達到客觀上不能抗拒之情狀發生，實乏充分之證據證明被告
    等2 人有加重強盜犯行。公訴人起訴認被告等2 人此部分行
    為，係犯刑法第330 條第1 項加重強盜罪嫌云云，尚有未洽
    ，爰依法變更起訴所引應適用之法條，附此說明。被告2 人
    就上開犯行，彼此間有犯意之聯絡與行為之分擔，均應論以
    共同正犯。被告丁○○曾於民國94年間因毒品危害防制條例
    案件，經臺灣高雄地方法院判處有期徒刑8 月確定，於94年
    12 月6日縮刑期滿執行完畢；丙○○曾於94年間因毒品危害
    防制條例案件，經臺灣高雄地方法院判處有期徒刑9 月確定
    ，於95年1 月11日縮短刑期執行完畢；有其等台灣高等法院
    被告前案紀錄表各1 份在卷可查，其等於執行完畢後5 年內
    故意各再犯本件有期徒刑以上之罪，為累犯，均應依刑法第
    47 條 第1 項規定各加重其刑。
三、原審就此部分據以論罪科刑，固非無見。然查被告丁○○、
    丙○○2 人係犯普通搶奪罪，已如前述。原判決認被告等2
    人係犯攜帶兇器強盜罪，尚有未洽。被告等2 人上訴意旨，
    執此指摘原判決此部分不當，為有理由，自應由本院將原判
    決關於丁○○、丙○○共同犯攜帶兇器強盜罪（被害人甲○○）部分及其定應執行刑撤銷改判。爰審酌被告2 人正值青
    壯，不思以正途賺取財物，竟在公共場所搶奪他人之財物，
    所為嚴重危害社會治安，惡性非輕，被告丁○○提供作案車
    輛且提議做案，被告丙○○下手行搶，惡性均重，惟念其等
    犯後均坦承犯行，態度尚可，且並未進一步傷害被害人之身
    體等一切情狀，分別量處如主文第2 、3 項所示之刑。本件
    被告2 人作案時所穿之黑色鴨舌帽及黑色口罩均非違禁物，
    且黑色鴨舌帽及黑色口罩業經被告2 人丟棄而滅失，業據被
    告丙○○於警訊中陳明（見警一卷第21頁），為免執行之困
    難，不予宣告沒收。
四、原判決關於丁○○共同犯攜帶兇器強盜罪（被害人乙○○、
    戊○○）及竊盜罪（被害人曾繁城）部分；以及丙○○共同
    犯攜帶兇器強盜罪（被害人乙○○、戊○○）部分；均已經
    原審判決確定。
據上論結，應依刑事訴訟法第369 條第1 項前段、第364 條、第
299 條第1 項前段、第300 條，刑法第28條、第325 條第1 項、
第47條第1 項，判決如主文。
本案經檢察官孫小玲到庭執行職務。
中    華    民    國    97    年    10    月    2     日
                  刑事第五庭    審判長法  官  曾永宗
                                      法  官  王伯文
                                      法  官  任森銓
以上正本證明與原本無異。
如不服本判決應於收受本判決後10日內向本院提出上訴書狀，其
未敘述上訴理由者，並得於提起上訴後10日內向本院補提理由書
狀（應附繕本）「切勿逕送上級法院」。
中    華    民    國    97    年    10    月    2     日
                                      書記官  廖素珍
附錄本件判決論罪科刑法條：
中華民國刑法第325條
意圖為自己或第三人不法之所有，而搶奪他人之動產者，處 6 月
以上 5 年以下有期徒刑。
因而致人於死者，處無期徒刑或 7 年以上有期徒刑，致重傷者，
處 3 年以上 10 年以下有期徒刑。
第 1 項之未遂犯罰之。


司法院資訊處製作；財團法人民間司法改革基金會備份。
